【裁判字號】    97,簡上,236
【裁判日期】    970805
【裁判案由】    侵占
【裁判全文】
臺灣桃園地方法院刑事判決             97年度簡上字第236號
上  訴  人
即  被  告  乙○○
上列上訴人即被告因侵占案件，不服本院民國九十六年十二月二
十三日（原判決誤載為九十五年十二月二十三日）九十五年度壢
簡字第二二○九號第一審簡易判決（聲請簡易判決處刑案號：臺
灣桃園地方法院檢察署九十五年度偵字第六五六三號），提起上
訴，本院管轄第二審合議庭判決如下：
    主    文
上訴駁回。
    犯罪事實
一、乙○○於民國九十三年間，為現役軍人，擔任空軍防砲警衛
    司令部九一一指揮部三○一營（以下簡稱三○一營）少校輔
    導長，因空軍第五通航中隊（以下簡稱第五中隊）為舉辦端
    午節烤肉活動，由第五中隊之中隊輔導長林銘紳委託三○一
    營之營輔導長乙○○協商由三○一營代為採買第五中隊相關
    烤肉食材、用具，經乙○○取得三○一營營長同意後，由三
    ○一營先代為採買並代墊款項新臺幣（下同）七千五百二十
    二元，於九十三年七月一日，林銘紳親自前往三○一營輔導
    長乙○○辦公室，將三○一營所代墊之七千五百二十二元交
    由乙○○代為辦理三○一營入帳事宜，並將轉交上開款項一
    事告知當日執勤衛兵林志鴻，乙○○本應將該筆款項再轉交
    予三○一營預財士甲○○辦理款項歸墊入帳沖銷，竟萌生意
    圖為自己不法所有之犯意，將該筆款項七千五百二十二元予
    以侵占入己。嗣經他人檢舉，乙○○始於九十四年三月十一
    日晚間八時許，交付七千五百二十二元予當時三○一營預財
    士胡喬勛歸墊入帳。
二、案經國防部高等軍事法院函轉臺灣桃園地方法院檢察署檢察
    官偵查後聲請簡易判決處刑。
    理    由
一、訊據被告乙○○矢口否認其有何侵占犯行，並辯稱：伊確實
    有收到第五中隊輔導長林銘紳所交付之七千五百二十二元，
    但是是在九十三年十一月底、十二月初時才交給伊的，伊後
    來就將該筆款項交給當時預財士甲○○入庫歸墊，後來甲○
    ○反稱沒有收到，所以伊自認倒楣才在九十四年三月十一日
    拿錢給胡喬勛歸墊云云，然查：依證人林銘紳於檢察官偵訊
    時證述：當時要代買烤肉材料費七千多元，請被告先幫第五
    中隊買，等核款後再交給被告，後來財務員把錢交給伊，伊
    於九十三年七月一日星期四中午獨自一人直接去被告單位將
    款項交給被告，當時站哨的是林志鴻，伊有拿八千元給林志
    鴻看，告訴林志鴻說剩餘的錢就買飲料給官兵，而且伊有跟
    林智鴻說伊把錢拿給乙○○，且伊於九十三年九月一日已調
    回臺北，並沒有再回桃園（見偵查卷第三九、四十、五三頁
    頁）一節，並佐以證人林志鴻於檢察官偵訊時結稱：伊當時
    在三○一營負責採買與做採買帳冊，錢的部分是甲○○所負
    責，伊當時有跟林銘紳說多少錢，林銘紳說錢會再拿給我們
    ，沒有說要拿給誰，伊後來在夏天中午時，林銘紳有來營區
    說要來拿錢給乙○○，有說多的錢就買飲料，林銘紳出來時
    有說已經把錢拿給乙○○，後來伊有跟甲○○說林銘紳已經
    把錢給乙○○，而甲○○說沒有拿到錢，伊是在九十三年九
    月二十一日退伍等語（見偵查卷第五一至五三頁）以觀，顯
    見證人林銘紳係於九十三年七月一日已將三○一營所代墊第
    五中隊端午節烤肉費用七千五百二十二元轉交予被告再交付
    三○一營入帳歸墊至明，至被告所辯稱其係在九十三年十一
    月底、十二月初始自證人林銘紳處取得之時點，依證人林銘
    紳、林志鴻前開所言，證人林銘紳其已調至其他單位，而證
    人林志鴻業已退伍不在軍中，足徵被告前開所稱取得款項時
    點，顯與證人林銘紳、林志鴻所述迥異，應係被告為規避其
    於九十六年七月一日即已取得該筆款項，而未能即時交付三
    ○一營預財士歸墊入庫之杜撰卸責之詞，不足採信。另依證
    人甲○○於檢察官偵訊結述：伊於九十三年三月至十二月擔
    任三○一營財務士，負責營上財務事宜，前手管理伙食學長
    林志鴻有告知其在站衛兵時，有遇到林銘紳，林銘紳有說被
    告有收到此筆款項，且九十三年九月林銘紳也有告知伊，其
    已將該筆款項交予被告，但是伊一直沒有收到，後來到九十
    四年三月十一日學弟胡喬勛才說已經收到款項了，且林銘紳
    後來調職後有打電話給伊瞭解此事，林銘紳說他已經給錢，
    為何伊還沒有收到，伊有跟被告確認，被告還是說他沒有收
    到錢，後來到伊交接做別的業務前，伊都沒有收到此筆錢，
    錢的事情很重要，伊確實沒有收到，不會忘記等語（見偵查
    卷第十七、四一、五二、五三頁），復於本院審理時證稱：
    九十三年六月第五通航中隊有委託代購端午節烤肉食材，總
    金額為七千五百二十二元，伊於九十三年三月到十二月擔任
    預財士期間均無入帳，因為當初採買食材的林志鴻，大約在
    端午節烤肉活動後沒有多久有告知伊當初通航中隊長官林銘
    紳有將費用交給被告，當林銘紳調離通航中隊時，他有打電
    話給伊說這件事，雖然伊有聽林銘紳說過此事，但是仍要等
    到長官交給伊錢，伊這段時間沒有收到這筆錢，但也不敢直
    接問被告說錢是否已經送到其手上等詞（見本院卷第六○、
    六一、六三、六四），顯見當時擔任三○一營預財士之證人
    甲○○於任職期間自始均無收受由被告所交付自證人林銘紳
    處取得持有之三○一營代墊款項七千五百二十二元，是被告
    前開所辯其業已交付證人林銘紳一詞，實屬臨訟卸責之詞，
    難以憑採。從而，被告前開所辯各節，均屬犯後脫罪之詞，
    俱不足採，是本件事證明確，堪認被告於九十七年七月一日
    即自擔任第五中隊輔導長林銘紳處取得其所交付欲歸墊之由
    三○一營代墊端午節烤肉食材款項七千五百二十二元，未依
    程序交由三○一營預財士甲○○入庫歸墊沖銷，反於持有該
    筆款項中萌生為自己不法所有犯意而侵占該筆款項入己之犯
    行至明。
二、核被告乙○○所為係犯刑法第三百三十五條第一項之普通侵
    占罪。是原審以被告犯行明確，予以論罪科刑，即屬有據，
    且於被告行為後，刑法於九十四年二月二日修正公布，並自
    九十五年七月一日起施行，原審經比較修正前後之刑法，判
    處有期徒刑三月，並依修正前之刑法第四十一條第一項前段
    規定，如易科罰金以銀元即新臺幣九百元折算一日（原判決
    漏引刑法施行法第一條之一第一項、第二項前段），再依中
    華民國九十六年罪犯減刑條例第二條第一項第三款、第七條
    減其刑期二分之一，而減為有期徒刑一月又十五日，如易科
    罰金以銀元三百元即新臺幣九百元折算一日，是原審認事用
    法並無違誤之處，量刑亦屬妥適，而被告提起上訴，其上訴
    意旨以：伊確實有拿到證人林銘紳所交付之款項，但時間點
    有問題，伊確實有將該筆款項再交給甲○○，並沒有侵占該
    筆款項一節為由，指摘原判決不當，顯無理由（業據本院詳
    述理由認定如前），自應予駁回。
據上論斷，應依刑事訴訟法第四百五十五條之一第一項、第三項
、第三百六十八條，判決如主文。
本案經檢察官鍾雅蘭到庭執行職務。
中    華    民    國    97    年    8     月    5     日
                      臺灣桃園地方法院刑事第四庭
                          審判長法  官  黃斯偉
                                法  官  蘇昭蓉
                                法  官  陳可薇
以上正本證明與原本無異。
本件不得上訴。
                                書記官  賴佩霞
中    華    民    國    97    年    8     月    13    日
附錄本案論罪科刑法條全文：
刑法第三百三十五條
意圖為自己或第三人不法之所有，而侵占自己持有他人之物者，
處五年以下有期徒刑、拘役或科或併科一千元以下罰金。
前項之未遂犯罰之。


司法院資訊處製作；財團法人民間司法改革基金會備份。
